【裁判字號】    97,台上,6135
【裁判日期】    971127
【裁判案由】    強盜
【裁判全文】
最高法院刑事判決            九十七年度台上字第六一三五號
上  訴  人  甲○○
上列上訴人因強盜案件，不服台灣高等法院中華民國九十七年八
月十三日第二審更審判決（九十六年度上更(二)字第九一九號，起
訴案號：台灣台北地方法院檢察署九十二年度偵字第一一七二五
號），提起上訴，本院判決如下：
    主  文
上訴駁回。
    理  由
按刑事訴訟法第三百七十七條規定，上訴於第三審法院，非以判
決違背法令為理由，不得為之。是提起第三審上訴，應以原判決
違背法令為理由，係屬法定要件。如果上訴理由書狀並未依據卷
內訴訟資料，具體指摘原判決不適用何種法則或如何適用不當，
或所指摘原判決違法情事，顯與法律規定得為第三審上訴理由之
違法情形，不相適合時，均應認其上訴為違背法律上之程式，予
以駁回。本件原判決綜合全部卷內證據資料，認上訴人甲○○有
其事實欄所載之犯行，已詳敘所憑之證據與認定之理由，就上訴
人否認犯罪之所辯，認不足採信，於理由內予以指駁、說明甚詳
，因而撤銷第一審關於上訴人部分之科刑判決，改判仍依想像競
合犯及牽連犯關係從一重論處上訴人意圖為自己不法之所有，攜
帶兇器，以強暴、脅迫至使不能抗拒而使他人交付其物罪刑（處
有期徒刑十二年）。上訴意旨略稱：原判決以證人即共同被告邱
鴻基、黃書寰、王慶忠、王小龍、劉梅英等五人之片面指訴，作
為上訴人犯罪之依據，而無其他補強證據，然邱鴻基、黃書寰、
王慶忠、王小龍等四人就見面地點、經過、交付槍彈、上訴人有
無在場等陳述相互或前後不一，原審未依職權調查明白；邱鴻基
、黃書寰、王慶忠、王小龍、劉梅英等五人偵查中未經具結之陳
述，無證據能力，原審竟採為證據；原審遲不依聲請勘驗上訴人
於民國九十二年七月四日之偵查筆錄錄音光碟，查明上訴人該次
偵查陳述是否真實，即有偏頗、怠惰；所謂上訴人佯稱乙○○積
欠新台幣（下同）二百萬元，欲予催討云云，純係邱鴻基不實之
供述，本件實係邱鴻基個人藉端索財，與上訴人無關，原審未詳
加調查，即論處上訴人罪刑；原審未依聲請傳喚證人梁威廷，且
事實認定上訴人以電話指示邱鴻基個人藉端將乙○○押走等，理
由卻未說明以何電話聯絡之依據；王慶忠證稱犯案目的為修理一
個人，原判決對此有利於上訴人之證言，未說明不予採信之理由
，有判決理由矛盾、不備、未依證據裁判及應於審判期日調查之
證據，未予調查等違法云云。惟犯罪事實之認定，證據之取捨及
其證明力如何，乃事實審法院自由判斷之職權，如其取捨不違背
經驗法則與論理法則，即不得指為違法，而據為上訴第三審之理
由。原判決係依憑上訴人坦承劉梅英為其女友，T5－0320號自用
小客車係其向朋友借用，車內有其所有照片、印章與醫院診斷證
明書等自白，證人乙○○、邱鴻基、黃書寰、王小龍、王慶忠、
劉梅英、江基財、施俊雄等人之證言，扣案手槍、子彈、本票、
行動電話、手銬、膠帶等物，以及內政部警政署刑事警察局之槍
彈鑑定書等證據資料，認定上訴人意圖為自己不法所有，萌生強
盜乙○○所有財物之犯意，於九十一年十一月具保後某日，未經
許可，持有具殺傷力之改造手槍三支及改造子彈多顆，以供向乙
○○強盜財物之用，再向邱鴻基佯稱乙○○積欠伊二百萬元，如
催討得款，可共同朋分花用。邱鴻基信以為真，乃邀請亦不知實
情之黃書寰共同討債。上訴人亦向同居女友劉梅英表示要找人討
債，囑劉梅英找來王慶忠、王小龍。上訴人即提供上揭手槍中之
二支及部分子彈、T5－0320號自用小客車等予邱鴻基等人，指揮
、操控或接送邱鴻基、黃書寰、王小龍、王慶忠、劉梅英等人以
該槍、彈及汽車，於九十二年五月十一日上午零時三十分許，分
擔實行，由邱鴻基等人將乙○○綁押至北縣新店市○○里○○路
○段六十巷產業道路旁草叢，毆打成傷，至使不能抗拒而簽發面
額共二百萬元之本票四張，上訴人再攜帶另一支手槍及部分子彈
，出面向乙○○佯稱可代與歹徒談判交款等情，已詳敘所憑之證
據與認定之理由。所為論斷，核無違背客觀存在之經驗法則與論
理法則，上訴意旨指專依邱鴻基等五人之陳述，為其論罪之依據
，顯非依據卷內訴訟資料指摘，要非適法之第三審上訴理由。又
證人之供述前後稍有不符或相互間有所歧異，究竟何者為可採，
事實審法院非不可本於經驗法則與論理法則，斟酌其他情形，作
合理之比較，定其取捨，若其基本事實之陳述與真實性無礙時，
仍非不得予以採信，非謂一有不符或矛盾，即認其全部均不可採
信；因之，證人之供述前後縱有出入，事實審法院依憑證人前後
之供述，斟酌其他證據，本於經驗法則與論理法則，取其認為真
實之一部，作為論罪之證據，自屬合法。邱鴻基等人前後所述犯
案細節稍有不一，但基本陳述大致相符，原判決本其職權予以取
捨，並無違法。又邱鴻基、黃書寰、王小龍於九十三年九月二十
四日偵查之證言，均經具結（見偵字第一一七二五號卷二第三○
一至三○四頁、第三○八至三一七頁），原判決已說明並無顯不
可信之情況，依刑事訴訟法第一百五十九條之一第二項規定，其
陳述即有證據能力。黃書寰、王慶忠、王小龍、劉梅英於審判中
亦經具結接受詰問（見原審更二卷第二六四至二七五頁、第一審
卷第二二九至二三五頁），而上訴人已表明捨棄傳喚梁威廷（見
原審更二卷第一八二頁），邱鴻基則經原審傳、拘無著（見原審
更二卷第二五六頁、第三二六至三二九頁），屬無從調查之證據
，上訴意旨謂上揭證人未具結、作證或調查，均非依據卷內訴訟
資料指摘。再原判決並未以上訴人九十二年七月四日之檢察官偵
查陳述，作為上訴人犯罪之證據，即無勘驗上訴人該偵查錄音之
必要。且原判決已說明王慶忠等五人誤認上訴人與乙○○間有債
權債務關係，需人幫忙催討，彼等始綁押乙○○予以毆打逼迫等
，則王慶忠所稱彼等欲教訓一個人云云，無從為上訴人有利之證
明，原判決未特加說明，於判決結果不生影響，依刑事訴訟法第
三百八十條規定，仍不能據為合法之上訴理由。其餘上訴意旨，
置原判決理由已明白論斷之事項於不顧，泛詞指摘，對於原審採
證、認事之職權行使，究竟如何違背法令，並未依據卷內訴訟資
料為具體之指摘，仍執陳詞，否認犯罪，為單純之事實上爭執，
徒憑己見，漫指原判決違背法令，自非適法之第三審上訴理由，
應認其上訴違背法律上之程式，予以駁回。
據上論結，應依刑事訴訟法第三百九十五條前段，判決如主文。
中    華    民    國  九十七  年   十一   月  二十七  日
                      最高法院刑事第十二庭
                          審判長法官  石  木  欽
                                法官  陳  世  淙
                                法官  洪  佳  濱
                                法官  呂  丹  玉
                                法官  段  景  榕
      本件正本證明與原本無異
                                      書  記  官
中    華    民    國  九十七  年   十二   月    四    日
                                                      K


司法院資訊處製作；財團法人民間司法改革基金會備份。
